【裁判字號】    97,訴,2853
【裁判日期】    971127
【裁判案由】    強盜
【裁判全文】
臺灣彰化地方法院刑事判決              97年度訴字第2853號
公  訴  人  臺灣彰化地方法院檢察署檢察官
被      告  甲○○
指定辯護人  王士銘律師
上列被告因強盜案件，經檢察官提起公訴（97年度偵字第7568號
），本院判決如下：
    主    文
甲○○意圖為自己不法之所有，以強暴至使不能抗拒，而取他人
之物，累犯，處有期徒刑陸年。
    犯罪事實
一、甲○○前於民國83年間因妨害風化案件，經本院以83年度訴
    字第1953號判決判處有期徒刑5年確定，入監執行後於85年
    11月26日假釋付保護管束，後因撤銷假釋應執行殘刑有期徒
    刑2年11月3日；另於87年間因竊盜等案件，分別經本院及臺
    灣臺中地方法院以88年度易緝字第41號、87年度易字第3714
    號判決判處有期徒刑5月、4月確定，後並經定應執行刑為有
    期徒刑8月確定；復因違反違反動產擔保交易法及偽造有價
    證券等案件，分別經臺灣臺中地方法院以88年度中簡字第
    1046號、89年度訴字第317號判決判處拘役50日、有期徒刑3
    年2月確定，經與前開案件及殘刑接續執行後，於94年10月
    23日縮刑期滿執行完畢。詎猶不知悔改，於95年3月22日凌
    晨2時許，頭戴半罩式安全帽及口罩騎乘向友人所借之機車
    行經彰化縣員林鎮○○路○段421巷85之5號前，適見乙○○
    將車停妥欲步行返回住處，因缺錢花用，竟意圖為自己不法
    所有，趁乙○○走近其身前時，徒手欲搶奪乙○○提掛於左
    手之皮包，乙○○旋即與甲○○不斷拉扯，甲○○見遲遲無
    法擺脫乙○○之拉扯，竟動手由乙○○背後圈勒住其頸部，
    以此強暴方式，至使乙○○不能抗拒，而強盜乙○○之皮包
    得逞（內含郵局提款卡1張、台新銀行信用卡1張、汽車駕照
    1 張、手機1支及現金新臺幣（下同）8000元），乙○○則
    於掙扎過程中，將甲○○所戴之口罩扯下，甲○○隨即騎乘
    前開機車逃逸，所得則花用殆盡，嗣經乙○○報警後循線查
    獲上情。
二、案經乙○○訴由彰化縣警察局員林分局報告臺灣彰化地方法
    院檢察署檢察官偵查起訴。
    理    由
壹、證據能力部分：
    被告以外之人於審判外之陳述，雖不符前4條之規定，而經
    當事人於審判程序同意作為證據，法院審酌該言詞陳述或書
    面陳述作成時之情況，認為適當者，亦得為證據；當事人、
    代理人或辯護人於法院調查證據時，知有第159條第1項不得
    為證據之情形，而未於言詞辯論終結前聲明異議者，視為有
    前項之同意，刑事訴訟法第159條之5定有明文。本案下列引
    為證據之證人陳述及書證，被告甲○○、辯護人及檢察官於
    本院審理中均不爭執其證據能力，且以之作為證據並無不當
    ，依上揭法條之規定，自均有證據能力。
貳、實體部分：
一、訊據被告甲○○固坦承曾於前開時地搶奪被害人乙○○之皮
    包，惟矢口否認有何強盜犯行，辯稱：當日伊只有和乙○○
    拉扯皮包，完全沒有碰到乙○○的身體，更沒有勒住乙○○
    的脖子，口罩是因太大而在拉扯搖晃中掉落，且乙○○應該
    是拉到沒力了，皮包才會被伊搶到手云云。惟查：前開犯罪
    事實，業據證人即被害人乙○○於審理中具結證稱：當天伊
    停好車下車欲走回住處時就看到被告頭戴半罩式安全帽、穿
    深色夾克站在伊住處轉角的水銀燈下，機車則停在被告身旁
    ，伊行經被告時，被告突然衝上來搶伊的皮包，伊即用雙手
    和被告不斷拉扯，因一度皮包被伊拉回來，被告眼神突然變
    得凶神惡煞，並伸手從背後勾住伊的脖子，伊雖然不至於不
    能呼吸，但仍無法掙脫，伊很害怕且認為不鬆手不知道會被
    怎麼樣，就把護住皮包的手放開，被告則順勢拉走皮包並把
    勒住伊脖子的手放掉，隨即騎乘機車離開，伊雖然一度抓住
    被告機車後座，但仍被被告逃逸，在掙扎過程中，伊並將被
    告所戴的口罩扯下等語甚詳。核並與其於96年1月17日另案
    偵查中、96年10月4日另案審理中及97年9月3日偵查中具結
    證述遭被告勒住脖子等情相符，益徵被告確係於拉扯過程中
    ，伸手勒住被害人脖子，致被害人因無法掙脫及心理恐懼達
    不能抗拒程度而放手使被告順利搶得皮包甚明。此外，前開
    口罩經送內政部警政署刑事警察局鑑驗比對結果，其上標示
    3 處斑跡DNA-STR型別均與被告DNA-STR型別相同，亦有內政
    部警政署刑事警察局97年 5月27日刑醫字第0970077923號鑑
    驗書在卷可稽（參臺灣彰化地方法院檢察署97年度偵字第
    7568號卷第16頁）。被告雖以前詞置辯，惟其於偵查中先否
    認犯罪，經檢察官當庭提示口罩鑑驗結果後方改口陳稱係騎
    機車行經被害人身旁在機車上搶被害人皮包，但因搶不過只
    好下車云云；其後又改稱伊走向被害人後係以背對方式從被
    害人後方將皮包拉走，因被害人用力拉回而跌倒，起身後又
    再從後方拉被害人皮包，口罩不知怎麼的就被被害人扯下云
    云；於本院準備程序及審理中復改稱口罩係自行掉落，從頭
    到尾都沒有碰到被害人云云。核被告對於其行搶方式究係從
    機車上或從被害人背後為之；口罩究為何掉落等節，所辯先
    後不一，已難以採信。且若被告確與被害人僅有單純拉扯，
    絕無碰觸到被害人身體，被害人又豈有在堅持拉扯許久後卻
    無理由突然放棄皮包之理，足見被告所辯要係事後臨訟卸責
    之詞，不足採信。綜上所述，本案事證明確，被告強盜犯行
    堪以認定。
二、按刑法上之搶奪罪，其為奪取他人所有物雖與強盜罪無殊，
    但搶奪行為僅指乘人不及抗拒而為奪取者而言，如果施用強
    暴脅迫使人不能抗拒而為奪取，即應成立強盜之罪。至所謂
    強暴脅迫手段，祇須抑壓被害人之抗拒，足以喪失其意思自
    由為已足，縱令被害人實際並無抗拒行為，仍於強盜罪之成
    立，不生影響；又行為人原係意圖為自己不法之所有，趁被
    害人不備，從旁欲搶奪其財物，因被害人警覺而抵抗，行為
    人為能強取該財物，竟對被害人施以強暴、脅迫行為，至使
    被害人不能抗拒而強取財物逃逸，行為人已將搶奪犯意提昇
    為強盜之犯意，並實施強盜之行為甚明（最高法院20年非字
    第84號判例、92年度臺上字第98號判決意旨參照）。查，被
    告於前開時地，本欲趁被害人不及反抗，趨前搶奪被害人皮
    包，然因被害人警覺而雙手用力抓住皮包與被告拉扯，被告
    為能順利強取該皮包，即伸手由被害人背後圈勒住其頸部，
    以此強暴方式，至使被害人不能抗拒而放手任由被告強取該
    皮包等情，業據前述，堪認被告係於行搶時，遭被害人抗拒
    而提升其犯意為強盜行為，依前開說明，即應論以強盜罪。
    核被告所為，係犯刑法第328條第1項之強盜罪。查，被告前
    於83年間因妨害風化案件，經本院以83年度訴字第1953號判
    決判處有期徒刑5 年確定，入監執行後於85年11月26日假釋
    付保護管束，後因撤銷假釋應執行殘刑有期徒刑2年11月3日
    ；另於87年間因竊盜等案件，分別經本院及臺灣臺中地方法
    院以88年度易緝字第41號、87年度易字第3714號判決判處有
    期徒刑5 月、4月確定，後並經定應執行刑為有期徒刑8月確
    定；復因違反違反動產擔保交易法及偽造有價證券等案件，
    分別經臺灣臺中地方法院以88年度中簡字第1046號、89年度
    訴字第317號判決判處拘役50日、有期徒刑3 年2月確定，經
    與前開案件及殘刑接續執行後，於94年10月23日縮刑期滿執
    行完畢，有臺灣高等法院被告前案紀錄表1 份在卷可稽，其
    於受有期徒刑執行完畢後5 年以內，再故意犯本件有期徒刑
    以上之罪，為累犯，應依法加重其刑。爰審酌被告為本次犯
    行前已有強盜、竊盜、違反槍砲彈藥刀械管制條例等刑事前
    案紀錄，有臺灣高等法院被告前案紀錄表1份在卷可憑，卻
    無悛悔向上之心；且被告身強體壯，不思以正當途徑掙取金
    錢，竟以強盜財物的方式，換取生活花費，犯罪動機及目的
    可議；而本次強盜犯行，不僅造成被害人財產權之損害，過
    程中所使用之暴力手段，更造成被害人內心之恐懼，嚴重危
    害被害人免於恐懼之自由；而迄今尚未與被害人和解或賠償
    被害人之損失，及被告僅坦承部分犯行，就是否施強暴仍矢
    口否認，惡性並非輕微。惟被告強盜手法尚非極度惡劣，被
    害人有形財物損失尚非重大等一切情狀，認公訴人當庭求處
    有期徒刑6年10月稍嫌過重，而量處如主文所示之刑，以示
    懲儆。
    此外，扣案之口罩1個雖為供本件被告犯罪所用之物，惟該
    口罩於經內政部警政署刑事警察局鑑驗完畢送返彰化縣警察
    局員林分局入庫時，因員警交接而不慎遺失，有彰化縣警察
    局員林分局97年3月4日員警分偵字第0970003415號函在卷可
    稽（參本院96年度訴字第505號卷第186頁），故不為沒收之
    諭知，附此敘明。
據上論斷，應依刑事訴訟法第299條第1項前段，刑法第328條第1
項、第47條第1項，判決如主文。
本案經檢察官張聖傳到庭執行職務。
中    華    民    國    97    年    11    月    27    日
                  刑事第五庭  審判長  法  官  周淡怡
                                      法  官  周莉菁
                                      法  官  蔡家瑜
以上正本證明與原本無異。
如不服本判決應於收受判決後10日內向本院提出上訴書狀，並應
敘述具體理由；其未敘述上訴理由者，應於上訴期間屆滿後20日
內向本院補提理由書 (均須按他造當事人之人數附繕本)「切勿
逕送上級法院」。
告訴人或被害人對於判決如有不服具備理由請求檢察官上訴者，
其上訴期間之計算係以檢察官收受判決正本之日期為準。
中    華    民    國    97    年    11    月    27    日
                                      書記官  陳秀鳳
附錄論罪科刑法條：
中華民國刑法第328條第一項
（普通強盜罪）
意圖為自己或第三人不法之所有，以強暴、脅迫、藥劑、催眠術
或他法，至使不能抗拒，而取他人之物或使其交付者，為強盜罪
，處5年以上有期徒刑。


司法院資訊處製作；財團法人民間司法改革基金會備份。
